---
title: "2p_glm"
author: "Kota Ishimoto"
date: "2015年8月12日"
output: html_document
---

## 目標
2人対戦のポーカーの対戦データを利用して，プレイヤーの行動モデルの作成を行う．  
今回は，プリフロップ時のFOLD以外(CALL, RAISE)の行動の確率を予測するモデル．

## データ
以前と同じ

```{r}
setwd("/Users/kota/development/pypoker/pypoker/learning_data/data/csv")
action <- read.csv("2_player_action_preflop.csv")
action <- action[action$FOLD!=1 & action$active.player!=1,]
action <- action[,c(1,3,4,5,6)]

# GLM でロジスティック回帰するための準備 
call.call <- action[action$action=="Calls" | action$action=="Checks",]
call.other <- action[action$action!="Calls" & action$action!="Checks",]
call.call$action = 1
call.other$action = 0
call.data <- rbind(call.call, call.other)

raise.raise <- action[action$action=="Raises",]
raise.other <- action[action$action!="Raises",]
raise.raise$action = 1
raise.other$action = 0
raise.data <- rbind(raise.raise, raise.other)
```

## GLMでモデル作成
変数増加法で最もAICが大きくなるモデルを探す．
```{r glm, eval=FALSE}
library(MASS)
call.const <- glm(formula=cbind(action, 1-action)~1, family = binomial, data=call.data)
stepAIC(call.const, direction = "forward", scope=list(upper=~CALL.CHECK+BETS.RAISE+pot+stack))
raise.const <- glm(formula=cbind(action, 1-action)~1, family = binomial, data=raise.data)
stepAIC(raise.const, direction = "forward", scope=list(upper=~CALL.CHECK+BETS.RAISE+pot+stack))
```

結果の前に，変数の確認  
$q=logistic(b_0 + b_1*x_1 + b_2*x_2 + b_3*x_3 + b_4*x_4)$

- *q* : FOLDする確率  
- *$x_1$* : CALLした回数  
- *$x_2$* : RAISEした回数  
- *$x_3$* : ポットの額  
- *$x_4$* : スタックの額 

*GLMの結果*  
CALLのモデル  
```{r call model}
glm(cbind(action, 1-action) ~ CALL.CHECK + stack,data = call.data, family = binomial)
```

$q=logistic(-0.174979 + 1.931870*x_1 - 0.006722*x_4)$  
つまり，(オッズ = 事象が起こらない確率に対する起こる確率の比)  

- CALLした回数が1増えると ，オッズは $\exp(1.931870)$ = `r exp(1.931870)`  倍になる  
- stackのchipが1枚増えると，オッズは $\exp(-0.006722)$ = `r exp(-0.006722)`  倍になる  

RAISEのモデル
```{r raise model}
glm(cbind(action, 1-action) ~ CALL.CHECK + BETS.RAISE + pot + stack,data = raise.data, family = binomial)
```

$q=logistic( -0.625485 - 1.274608*x_1 - 1.669268*x_2 - 0.011711*x_3 + 0.005221*x_4)$  
つまり，  

- CALLした回数が1増えると ，オッズは $\exp(-1.274608)$ = `r exp(-1.274608)`  倍になる  
- RAISEした回数が1増えると，オッズは $\exp(-1.669268)$  = `r exp(-1.669268)`   倍になる    
- potのchipが1枚増えると  ，オッズは $\exp(-0.011711)$  = `r exp(-0.011711)`   倍になる  
- stackのchipが1枚増えると，オッズは $\exp(0.005221)$ = `r exp(0.005221)`  倍になる  

## 作ったモデルの精度
データ(行)から，各行動の確率を予測する関数の作成

```{r predict functions}
logistic <- function(z) {1/(1+exp(-z))}
fold_predict <- function(x1, x2, x3, x4) {
  logistic(-1.137238 -1.984390*x1 + 0.614558*x2 + 0.001708*x3 -0.001965*x4)
}
call_predict <- function(x1, x4) {
  logistic(-0.174979 + 1.931870*x1 - 0.006722*x4)
}
raise_predict <- function(x1, x2, x3, x4) {
  logistic( -0.625485 - 1.274608*x1 - 1.669268*x2 - 0.011711*x3 + 0.005221*x4)
}
action_predict <- function(row) {
    y <- row$action
    x1 <- row$CALL.CHECK
    x2 <- row$BETS.RAISE
    x3 <- row$pot
    x4 <- row$stack
    fold_prob <- fold_predict(x1,x2,x3,x4)
    call_prob <- call_predict(x1,x4)
    raise_prob <- raise_predict(x1,x2,x3,x4)
    return (list(fold_prob, call_prob, raise_prob))
}
```

3つの行動の中で最も確率が大きい行動を選択して，正解率を見る．

```{r calc accuracy}
fold_correct <- 0
call_correct <- 0
raise_correct <- 0
fold_num <- 0
call_num <- 0
raise_num <- 0
for(i in 1:nrow(action)) {
  row <- action[i,]
  prob <- action_predict(row)
  maxp <- range(prob)[2]
  if (maxp == prob[[1]]) {
    fold_num <- fold_num + 1
    if(row$action == "Folds") {
      fold_correct <- fold_correct + 1
    }
  } else if (maxp == prob[[2]]) {
    call_num <- call_num + 1
    if(row$action == "Calls") {
      call_correct <- call_correct + 1
    }
  } else if (maxp == prob[[3]]) {
    raise_num <- raise_num + 1
    if(row$action == "Raises") {
      raise_correct <- raise_correct + 1
    }
  }
}
# fold prediction accuracy
fold_correct / fold_num
fold_correct / 32894  # 32894 = nrow(fold.fold)
# call prediction accuracy
call_correct / call_num
call_correct / nrow(call.call)
# raise prediction accuracy
raise_correct / raise_num
raise_correct / nrow(raise.raise)
# total prediction accuracy
(fold_correct + call_correct + raise_correct) / nrow(action)
```

Raise

## 完全分離
最尤推定したら，生起確率qが0か1になりました．というエラーがほとんどのモデルで出てしまっていた．  
対処法を調べた結果  
How to deal with perfect separation in logistic regression?  
(http://stats.stackexchange.com/questions/11109/how-to-deal-with-perfect-separation-in-logistic-regression)

1. A solution to this is to utilize a form of penalized regression.  
-> In fact, this is the original reason some of the penalized regression forms were developed 

2. I believe the easiest and most straightforward solution to your problem is to use a  
-> Bayesian analysis with non-informative prior assumptions as proposed by Gelman et al (2008).

すぐ試せた「2. Bayesian analysisで無情報事前分布を使ってGLM」をとりあえず試してみる．

```{r bayesian analysis}
library(arm)
call.fit <- bayesglm(cbind(action, 1-action) ~ CALL.CHECK + BETS.RAISE + pot + stack,data = call.data, family = binomial)
```

だめだった．  

生起確率が0か1になってしまう状況は，完全分離と呼ばれる有名な問題らしい．  
原因は，低確率の事象(Call or Raiseした)を観測するのにデータセットが小さすぎること．とある．  
(http://support.minitab.com/ja-jp/minitab/17/topic-library/modeling-statistics/regression-and-correlation/logistic-regression/what-are-complete-separation-and-quasi-complete-separation/)

## 今後やるべきこと

- モデルを使った簡易AIを作ってみる．
- MCTS AIを作る. 

## その他
プレイヤーの数理モデルを作る方法でいくべきか，何か他の方法でいくべきか．  
このままいくなら，とりあえずデータセットを増やすか，  
今やってる手法(GLMで予測)があんまりいい方法じゃない気がする．  
統計のことをきちんと勉強しないと上手くいかない気がする．

モデルに求めること
- プレイヤのモデルは，MCTS内で使うものなので，そこそこの精度で計算時間の早いものが良い．